【裁判字號】    97,苗簡,232
【裁判日期】    971231
【裁判案由】    確認界址
【裁判全文】
臺灣苗栗地方法院民事簡易判決         97年度苗簡字第232號
原      告  甲○○
訴訟代理人  乙○○
被      告  丙○○
上列當事人間請求確認界址事件，本院於民國97年12月23日言詞
辯論終結，判決如下：
    主  文
確認原告所有坐落苗栗縣銅鑼鄉○○段第三三一地號土地與被告
共有坐落同段第三三二地號土地間之界址，為如附圖即內政部國
土測繪中心民國九十七年十月十三日鑑定書所附鑑定圖所示Ｊ、
Ｋ 、Ｌ三點之紅色連接虛線。
訴訟費用由原告負擔。
    事實及理由
一、原告起訴主張：原告所有坐落苗栗縣銅鑼鄉○○段第331 地
    號土地（重測前為苗栗縣銅鑼鄉○○段第872 之7 地號）與
    被告所有坐落同段第332 地號土地（重測前為苗栗縣銅鑼鄉
    ○○段第872 之3 地號）相毗鄰（下稱「系爭兩筆土地」）
    ，因重測系爭兩筆土地之正確界址有爭執，而重測機關就地
    籍圖認定不一，致重測無法進行，原告嗣依法陳情內政部土
    地測量局、苗栗縣地政局、銅鑼地政事務所就原告提出之疑
    慮得到確認，惟經地政局調處無結果，爰提起本訴，請求確
    認兩造土地間之界址如附圖即內政部國土測繪中心（下稱土
    測中心）民國（下同）97年10月13日鑑定圖所示B 、C 、D
    、E 藍色虛線等語。
二、被告則以：被告認83年重測後地界有變更，並表示系爭兩筆
    土地之界址應為如附圖即內政部國土測繪中心民國97年10月
    13日鑑定圖所示J 、K 、L 連接虛線。
三、經查：原告主張系爭兩筆土地相毗鄰，且兩造間就界址位置
    發生爭執等事實，業據原告提出陳情書、內政部土地測量局
    函、內政部國土測繪中心函、地籍圖等件為證，且為被告所
    不爭執，堪信為真實，而兩造間既就上開相鄰土地之界址何
    在發生爭議，則原告請求確認系爭兩筆土地間之界址，即屬
    有據，應予准許。
四、本件經本院囑託土測中心派員會同兩造履勘現場，作成鑑定
    書、鑑定圖，此有本院97年9 月12日勘驗筆錄（詳卷第63頁
    至64頁）附卷可稽。嗣經土測中心函覆本院，本案重測前，
    系爭兩筆土地係於民國35年6 月22日辦理土地總登記，經核
    對土測中心所保存之地籍正圖及160 磅地籍藍曬底圖，其圖
    形均為一字型，與原告所提昭和年間地籍圖謄本及83年重測
    後地籍圖圖形L 型不相符。至於銅鑼地政事務所95年11月15
    日、97年6 月12日核發之地籍謄本圖係依83年重測之地籍圖
    繪製，其圖形為L 型，與土測中心所保存之地籍正圖及160
    磅地籍藍曬底圖亦不相同。故認附圖所示之K 、J 、L 紅色
    連接虛線，係朝西段331 地號（重測前銅鑼段872 之7 地號
    ）土地與毗鄰同段332 地號（重測前銅鑼段872 之3 地號）
    土地間之重測前地籍圖經界位置。而附圖所示B 、C 、D 、
    E 藍色連接虛線，係經苗栗縣政府撤銷朝西段332 地號土地
    重測成果之位置。此有土測中心函覆本院如附圖所示之鑑定
    書、鑑定圖及土測中心於97年11月27日函覆本院函附卷可參
    （詳卷第75頁至77頁、第86頁）。本院審酌上情，認土測中
    心人員使用精密電子測距經緯儀，在系爭土地附近檢測83年
    度辦理地籍圖重測時設之圖根點，經檢核無誤後，施測圖根
    測量，並經計算檢核閉合後，作為該測區之控制點，然後以
    各圖根點為基點，用上列儀器分別施測系爭土地及附近界址
    點，並計算其坐標值輸入電腦，再將界址點以自動繪圖儀展
    繪於鑑測原圖上（同重測前地籍圖比例尺1/1200及重測後地
    籍圖比例尺1/500） ，然後依據苗栗縣銅鑼地政事務所保管
    之地籍圖，並參考歷年土地複丈圖、宗地資料、地籍調查表
    等資料，謄、展繪系爭兩筆土地地籍圖經界線，與前項成果
    核對後，測定於鑑測原圖上，認如附圖即鑑定圖所示之K 、
    J 、L 紅色連接虛線，為系爭兩筆土地之界址。參以土測中
    心人員與兩造均無利害關係，且係具有測量專業技術之最高
    測量機關，是其製作之鑑定書及鑑定圖自堪採信，爰判決判
    決如主文第1 項所示。
五、本件事證已臻明確，兩造其餘攻擊防禦方法，業經審酌，核
    與本件判決結果無影響，爰不逐一論述，併此敘明。
六、訴訟費用負擔之依據：按確認界址之訴，核其性質，兩造本
    可互換地位，原告因主張兩造土地間界址有所爭議而提起本
    訴，雖屬於法有據，然被告之應訴又係法律規定所不得不然
    ，其進行訴訟自為伸張或防禦權利所必要，且原告於本件訴
    訟中所主張之界址並非可採，應以被告所主張之界址為準，
    本院酌量上開情形，認應由原告負擔訴訟費用，始為公平，
    爰依民事訴訟法第80條之1 、第81條第2 款規定，判決如主
    文第2 項所示。
七、本件事證已臻明確，兩造其餘攻擊防禦方法及舉證，經核均
    與判決結果無影響，爰無庸逐一論述，併此敘明。
八、訴訟費用之依據：民事訴訟法第80條之1 、第85條第1 項前
    段。
中    華    民    國    97    年    12    月    31    日
                  苗栗簡易庭法  官  伍偉華
以上正本係照原本作成。
如對本判決上訴，須於判決送達後20日內向本院提出上訴狀。
                            書記官  黎東成
中    華    民    國    97    年    12    月    31    日


司法院資訊處製作；財團法人民間司法改革基金會備份。
